【裁判字號】    99,台上,4993
【裁判日期】    990806
【裁判案由】    違反毒品危害防制條例
【裁判全文】
最高法院刑事判決            九十九年度台上字第四九九三號
上  訴  人  甲○○
上列上訴人因違反毒品危害防制條例案件，不服台灣高等法院中
華民國九十八年十二月二十二日第二審判決（九十八年度上訴字
第四九二六號，起訴案號：台灣基隆地方法院檢察署九十八年度
毒偵字第一六八七號），提起上訴，本院判決如下：
    主  文
上訴駁回。
    理  由
按刑事訴訟法第三百七十七條規定，上訴於第三審法院，非以判
決違背法令為理由，不得為之。是提起第三審上訴，應以原判決
違背法令為理由，係屬法定要件。如果上訴理由書狀並未依據卷
內訴訟資料，具體指摘原判決不適用何種法則或如何適用不當，
或所指摘原判決違法情事，顯與法律規定得為第三審上訴理由之
違法情形，不相適合時，均應認其上訴為違背法律上之程式，予
以駁回。原判決認上訴人甲○○不服第一審判決認定其有施用第
一級毒品及施用第二級毒品犯行，依想像競合關係，論上訴人以
施用第一級毒品罪刑之上訴，未敘述具體理由，駁回上訴人在第
二審之上訴。其關於施用第一級毒品部分，係以：依刑事訴訟法
第三百六十一條第二項、第三百六十七條前段規定，不服第一審
判決而上訴者，須提出上訴書狀，並應敘述具體理由，此為上訴
必備之程式；倘已敘述上訴理由，而所提非屬具體理由者，第二
審法院應以上訴不合法律上之程式，判決駁回。本件上訴人之第
二審上訴書狀僅泛稱：上訴人並未施用毒品云云。惟查：第一審
判決係依憑上訴人在警詢及第一審審理中之自白，台灣檢驗科技
股份有限公司民國九十八年八月二十七日濫用藥物檢驗報告書（
報告編號：UL／二００九／八０三七八號）有關上訴人尿液呈安
非他命類及海洛因代謝物鴉片類陽性反應之檢驗結果，據以認定
上訴人基於同時施用第一級毒品海洛因及第二級毒品甲基安非他
命之犯意，於九十八年八月十七日凌晨二時三十分許，在基隆市
七堵火車站旁之友人住處，以將海洛因及甲基安非他命混合置於
玻璃球內燒烤，吸取其煙霧之方式，同時施用海洛因及甲基安非
他命一次。核其所為，係犯毒品危害防制條例第十條第一項、第
二項之施用第一級毒品、第二級毒品罪。其同時混合施用第一級
及第二級毒品之所為，係出於一行為，而觸犯數罪名，為異種想
像競合犯，應從一重之施用第一級毒品罪處斷。經核第一審對於
認定事實及適用法律之理由，均已說明甚詳，於法尚無未合。其
上訴意旨僅稱：未施用毒品云云，並未指摘或表明第一審判決採
證認事、用法或量刑等有何不當或違法，核非上開法條規定之具
體理由，因認其上訴違背法律上之程式，而依刑事訴訟法第三百
六十七條前段、第三百七十二條之規定不經言詞辯論而為判決。
從形式上觀察，原判決並無足以影響判決結果之違背法令情形存
在。本件上訴意旨略稱：上開時間，是一群朋友在房間內施用毒
品，上訴人並無施用，而是在房間內睡覺，且時間亦屬錯誤。上
訴人係因聽朋友說，如不認罪法官會加重其刑，而承認犯罪云云
。惟查：上訴意旨亦僅翻供空言否認犯罪，再為事實之爭執，對
於原判決認其本件第二審上訴未附具體理由，不合法律上之程式
，適用刑事訴訟法第三百六十一條第二項、第三百六十七條前段
之規定，予以駁回，究竟有何違背法令之處，並無一語涉及，其
僅指摘第一審判決認定事實有誤，顯與法律規定得為第三審上訴
理由之違法情形，不相適合。揆諸首揭說明，其關於施用第一級
毒品部分之上訴違背法律上之程式，應予駁回。又本件係程序判
決，上訴意旨請求從輕量刑，無從審酌。至於上訴人所犯施用第
二級毒品罪部分，依刑事訴訟法第三百七十六條第一款之規定，
屬不得上訴於第三審之案件，雖與本件具有想像競合關係之施用
第一級毒品部分得提起第三審上訴，上開不得上訴第三審之輕罪
部分依法得併予提起上訴，但以該施用第一級毒品部分之上訴合
法為前提，茲該重罪部分之上訴既不合法，應從程序上予以駁回
，有如前述，關於上開輕罪之施用第二級毒品部分自無從依審判
不可分之原則為實體上之審判，其上訴亦為法所不許，應併予駁
回。
據上論結，應依刑事訴訟法第三百九十五條前段，判決如主文。
中    華    民    國  九十九  年    八    月    六    日
                      最高法院刑事第三庭
                          審判長法官  林  增  福
                                法官  張  清  埤
                                法官  陳  世  雄
                                法官  何  菁  莪
                                法官  王  居  財
本件正本證明與原本無異
                                      書  記  官
中    華    民    國  九十九  年    八    月   十二   日
                                                      Ｅ

司法院資訊處製作；財團法人民間司法改革基金會備份。
